【裁判字號】    97,台非,287
【裁判日期】    970612
【裁判案由】    違反槍砲彈藥刀械管制條例聲請減刑
【裁判全文】
最高法院刑事判決              九十七年度台非字第二八七號
上  訴  人  最高法院檢察署檢察總長
被      告  甲○○
上列上訴人因被告違反槍砲彈藥刀械管制條例聲請減刑案件，對
於台灣高雄地方法院中華民國九十六年八月二十七日之確定裁定
（九十六年度聲減字第三六六九號，聲請案號：台灣高雄地方法
院檢察署九十六年度聲減字第四四五五號），認為違背法令，提
起非常上訴，本院判決如下：
    主  文
原裁定撤銷。
甲○○所犯如附表所示之罪所處之刑，減為有期徒刑壹年，併科
罰金新台幣伍萬元，罰金如易服勞役，以銀元參佰元即新台幣玖
佰元折算壹日。
    理  由
非常上訴理由稱：「一、按判決不適用法則或適用不當者，為違
背法令，刑事訴訟法第三百七十八條定有明文。又按『對於第三
條所定不予減刑而未發覺之罪，於本條例施行前……自首而受裁
判者，依第二條第一項規定予以減刑』，中華民國九十六年罪犯
減刑條例第六條定有明文。是上開條文既明文規定：『於本條例
施行前至施行之日起三個月內自首』，而無始期之限制，自應包
括在該條例施行前自首而受裁判者，亦有該條例第六條規定之適
用，雖該條之立法理由載稱：『為鼓勵罪犯藉此次減刑機會自首
，俾使昔日未偵破之案件得以澄清，爰參考中華民國八十年罪犯
減刑條例第七條，明定對於本條例第三條所定列為不得減刑範圍
而未發覺之罪，如於本條例施行之日起三個月內，自首而受裁判
者，亦予減刑寬典』等語，但查條文中『施行前至』四字係立法
院於該條例審議中進行協商時，以自首係對犯罪行為之懺悔，法
律應予鼓勵，又自首行為足以減少司法資源之浪費，此項功能，
不因自首係在減刑條例施行前、後而有異，若將減刑條例施行前
之自首排除於減刑適用之外，有失公允等情而增列（立法院公報
第九十六卷第五十六期院會紀錄參照）。是依其立法過程及立法
精神，該條例第六條之減刑事由規定，亦應包括施行前之自首在
內（最高法院九十七年度台非字第六三、六五號裁判意旨參照）
。查本件受刑人甲○○前因槍砲彈藥刀械管制條例案件『自首』
，並經台灣高雄地方法院於九十五年三月八日判處有期徒刑二年
，併科罰金新台幣十萬元，於同年七月十七日確定在案。核受刑
人自首行為時點，係在上開減刑條例九十六年七月十六日生效前
所為，自符合該條例第六條規定，詎原裁定增加條例所未規定之
該條文係針對『尚未判決確定之案件』而言之要件，駁回檢察官
之聲請，原裁定顯自有判決適用法則不當之違法。案經確定，且
不利於受刑人，爰依刑事訴訟法第四百四十一條、第四百四十三
條提起非常上訴，以資糾正」等語。
本院按：判決不適用法則或適用不當者，為違背法令，刑事訴訟
法第三百七十八條定有明文。而減刑之裁定，與實體科刑判決有
同等效力，於裁定確定後，如發現有違背法令情形，自得對之提
起非常上訴。又中華民國九十六年罪犯減刑條例第六條規定：「
對於第三條所定不予減刑而未發覺之罪，於本條例施行前至施行
之日起三個月內自首而受裁判者，依第二條第一項規定予以減刑
。」該條文既明定「於本條例施行前至施行之日起三個月內自首
」，而無始期之限制，自應包括在該條例施行前自首而受裁判，
亦有該條例第六條規定之適用。雖該條之立法理由載稱：「為鼓
勵罪犯藉此次減刑機會自首，俾使昔日未偵破之案件得以澄清，
爰參考中華民國八十年罪犯減刑條例第七條，明定對於本條例第
三條所定列為不得減刑範圍而未發覺之罪，如於本條例施行之日
起三個月內，自首而受裁判者，亦予減刑寬典」等語。但查條文
中「施行前至」四字係立法院於該條例審議中進行協商時，以自
首係對犯罪行為之懺悔，法律應予鼓勵，又自首行為足以減少司
法資源之浪費，此項功能，不因自首係在減刑條例施行前、後而
有異，若將減刑條例施行前之自首排除於減刑適用之外，有失公
允等情而增列（立法院公報第九六卷第五六期院會紀錄第三四四
頁參照）。是依其立法過程及立法精神，該條例第六條之減刑事
由規定，應包括施行前之自首在內，且並不侷限於尚未判決確定
之案件，始得適用。本件被告即受刑人甲○○因於民國九十四年
八月十五日至同年月三十日間，犯槍砲彈藥刀械管制條例第八條
第四項之未經許可持有手槍罪及同條例第十二條第四項未經許可
持有子彈罪。經原審法院依想像競合犯從一重之未經許可持有手
槍罪判處有期徒刑二年，併科罰金新台幣十萬元確定在案。其犯
罪在九十六年四月二十四日以前，雖所犯槍砲彈藥刀械管制條例
之罪屬中華民國九十六年罪犯減刑條例第三條第一項第四款所列
不予減刑之罪，但依原確定判決所認定之事實，受刑人係在犯罪
未發覺前，且於中華民國九十六年罪犯減刑條例施行前自首而受
裁判，理由欄並認「本案係被告於有偵查權之檢警機關未發覺前
，主動向前往搜索毒品之員警自首其持有扣案改造槍枝及土造子
彈，並經被告帶同警方分別前往八一二八─ＪＱ號自小客車及高
雄縣林園鄉○○路二十二巷二號前之報廢小客車上起獲而報繳上
開其所持有之全部槍、彈交予警方扣案，……堪認被告符合前揭
自首規定，依法自應予以減輕其刑」（見該判決第五頁第十三至
二二行），其係在該條例施行前自首而受裁判，洵可認定，揆諸
前開說明，自應適用該條例第六條，依其第二條第一項第三款規
定予以減刑，方稱適法。乃原裁定疏未細察，遽以應限於尚未判
決確定之案件，始得減刑，本件業經判決確定，並不符合減刑之
規定為由而不予減刑，自有不適用法則之違背法令。案經確定，
且不利於被告，非常上訴意旨執以指摘，洵有理由，應由本院將
原裁定撤銷，另行判決，依法予以減刑如主文第二項所示，以資
救濟。
據上論結，應依刑事訴訟法第四百四十七條第一項第一款，中華
民國九十六年罪犯減刑條例第二條第一項第三款、第六條，修正
前刑法第四十二條第二項、九十五年四月二十八日修正公布同年
七月一日施行前之罰金罰鍰提高標準條例第二條、現行法規所定
貨幣折算新台幣條例第二條，判決如主文。
中    華    民    國  九十七  年    六    月   十二   日
                      最高法院刑事第二庭
                          審判長法官  莊  登  照
                                法官  黃  一  鑫
                                法官  徐  昌  錦
                                法官  許  錦  印
                                法官  蔡  國  在
      本件正本證明與原本無異
                                      書  記  官
中    華    民    國  九十七  年    六    月   十八   日
                                                 H
受刑人甲○○減刑及定應執行刑案件一覽表
┌───────────┬──────────┬──────────┬──────────┐
│編                  號│         1          │          2         │                    │
├───────────┼──────────┼──────────┼──────────┤
│罪                  名│槍砲彈藥刀械管制條例│槍砲彈藥刀械管制條例│                    │
├───────────┼──────────┼──────────┼──────────┤
│宣        告        刑│有期徒刑2年         │併罰金新台幣100000元│                    │
│（保安處分／褫奪公權）│                    │                    │                    │
├───────────┼──────────┼──────────┼──────────┤
│ 犯    罪    日    期 │94.8.15             │同左                │                    │
│ 年       月       日 │                    │                    │                    │
├───────────┼──────────┼──────────┼──────────┤
│偵  查（自  訴）機  關│高雄地檢94年度偵字第│高雄地檢94年度偵字第│                    │
│年   度   及   案   號│19933號             │19933號             │                    │
├─────┬─────┼──────────┼──────────┼──────────┤
│          │法      院│高雄地院            │同左                │                    │
│ 最    後 ├─────┼──────────┼──────────┼──────────┤
│ 事 實 審 │案      號│94年度訴字第4319號  │同左                │                    │
│          ├─────┼──────────┼──────────┼──────────┤
│          │判 決日 期│95.3.8              │同左                │                    │
├─────┼─────┼──────────┼──────────┼──────────┤
│          │法      院│高雄地院            │高雄地院            │                    │
│          ├─────┼──────────┼──────────┼──────────┤
│ 確定判決 │案      號│94年度訴字第4319號  │94年度訴字第4319號  │                    │
│          ├─────┼──────────┼──────────┼──────────┤
│          │判 決確 定│95.7.17             │95.7.17             │                    │
│          │日      期│                    │                    │                    │
├─────┴─────┼──────────┼──────────┼──────────┤
│所    犯     法     條│槍砲彈藥刀械管制條例│同左                │                    │
│                      │第8條第4項          │                    │                    │
├───────────┼──────────┼──────────┼──────────┤
│ 合於96年罪犯減刑條例 │是（自首減刑）      │是                  │                    │
├───────────┼──────────┼──────────┼──────────┤
│減刑後徒刑、拘役或罰金│徒刑一年            │罰金新台幣50000元   │                    │
│金額或褫奪公權期間    │                    │                    │                    │
├───────────┼──────────┼──────────┼──────────┤
│備                  註│可減刑              │同左                │                    │
└───────────┴──────────┴──────────┴──────────┘


司法院資訊處製作；財團法人民間司法改革基金會備份。
